臺灣高雄地方法院刑事裁定             100年度聲字第3290號
聲  請  人  臺灣高雄地方法院檢察署檢察官
被      告  蔡惠君
上列聲請人因被告違反毒品危害防制條例案件，聲請單獨宣告沒
收違禁物（100年度聲沒字第306號），本院裁定如下：
    主  文
扣案如附表所示之物，均沒收銷燬之。
    理  由
一、聲請意旨略以：本件被告蘇惠君涉嫌違反毒品危害防制條例
    案件，經臺灣高雄地方法院檢察署檢察官以99年度偵字第
    6528號為不起訴處分確定。惟扣案之毒品共10包，經送鑑定
    確含第一、二級毒品海洛因、甲基安非他命成分，係屬違禁
    物，有高雄醫學大學附設中和紀念醫院檢驗報告及法務部調
    查局濫用藥物實驗鑑定書可佐，爰依刑法第40條第2 項，毒
    品危害防制條例第18條第1 項前段之規定，聲請宣告沒收銷
    燬等語。
二、按違禁物得單獨宣告沒收，刑法第40條第2 項定有明文。又
    查獲之第一、二級毒品及專供製造或施用第一、二級毒品之
    器具，不問屬於犯人與否，均沒收銷燬之，毒品危防制條例
    第18條第1 項前段亦有規定。再按沒收為從刑之一種，依主
    從不可分原則，應附隨於主刑而同時宣告之，如諭知無罪之
    判決，既無主刑，從刑亦無所附麗，故案內之違禁物，應另
    依上開刑法規定由檢察官聲請單獨宣告沒收（最高法院78年
    台非字第72號判例參照）。故依現行刑法，欲宣告沒收之違
    禁物，原則上應於有罪判決時，一併宣告沒收，僅於犯罪行
    為因法律上或事實上原因，對其行為人為不起訴處分時，或
    經起訴後因上開原因為無罪、免訴或不受理判決時，因未為
    有罪之判決，既無主刑，從刑即無所附麗，案內之違禁物無
    從宣告沒收，此時檢察官始得聲請法院單獨宣告沒收。
三、經查，被告蘇惠君前因車禍案件致重傷無法言語，經警搜尋
    其身查明身分時，於其所著右褲袋內發現有白色粉末夾鍊袋
    10小包，經送驗結果，確含第一、二級毒品海洛因、甲基安
    非他命成分，係屬違禁物，因認被告涉嫌違反毒品危害防制
    條例，惟被告業於99年9 月18日因傷重死亡，全案經臺灣高
    雄地方法院檢察署檢察官以99年度毒偵字第6528號為不起訴
    處分確定，有上開不起訴處分書及相驗屍體證明書各1 份附
    卷可稽。然前開案件所查獲如附表所示之物，經送驗結果確
    含第一、二級毒品海洛因、甲基安非他命成分，有高雄醫學
    大學附設中和紀念醫院100 年3 月1 日檢驗報告（報告編號
    ：00000-000 至00000-000 ）共8 紙及法務部調查局濫用藥
    物實驗室99年12月9 日調科壹字第00000000000 號鑑定書1
    份可佐。上開扣案之物既為第一、二級毒品海洛因、甲基安
    非他命，自屬違禁物，揆諸前揭說明，可單獨宣告沒收，爰
    依毒品危害防制條例第18條第1 項前段規定，不問屬於犯人
    與否，沒收銷燬之；其包裝袋上殘留有微量毒品，難以析離
    ，應與毒品整體同視，併依前開規定沒收銷燬之。至送驗耗
    損部分之毒品因已滅失，爰不另宣告沒收銷燬。綜上，本件
    聲請核無不合，應予准許。
四、依刑事訴訟法第220 條，毒品危害防制條例第18條第1 項前
    段，刑法第40條第2 項，裁定如主文。
中    華    民    國   100    年    7     月    29    日
                  刑事第三庭    法  官  李東柏
以上正本證明與原本無異。
如不服本裁定，應於送達後5日內，向本院提出抗告狀。
中    華    民    國   100    年    7     月    29    日
                                書記官  胡樂寧
附表：
┌──┬──────┬────────┬──────────┐
│編號│扣案物品名稱│     數量       │      鑑驗結果      │
├──┼──────┼────────┼──────────┤
│ 1  │海洛因（含包│2 包（合計淨重  │法務部調查局調科壹字│
│    │裝袋）      │0.64公克、驗餘淨│第00000000000 號（檢│
│    │            │重0.63公克、空包│出第一級毒品海洛因陽│
│    │            │裝重0.83公克）  │性反應）            │
├──┼──────┼────────┼──────────┤
│ 2  │甲基安非他命│1 包（驗前淨重  │檢驗報告編號：      │
│    │（含包裝袋）│0.665 公克、驗後│00000-000 號（檢出第│
│    │            │淨重0.660 公克）│二級毒品甲基安非他命│
│    │            │                │陽性反應）          │
├──┼──────┼────────┼──────────┤
│ 3  │甲基安非他命│1 包（驗前淨重  │檢驗報告編號：      │
│    │（含包裝袋）│3.455 公克、驗後│00000-000 號（檢出第│
│    │            │淨重3.450公克） │二級毒品甲基安非他命│
│    │            │                │陽性反應）          │
├──┼──────┼────────┼──────────┤
│ 4  │甲基安非他命│1 包（驗前淨重  │檢驗報告編號：      │
│    │（含包裝袋）│0.610 公克、驗後│00000-000 號（檢出第│
│    │            │淨重0.605 公克）│二級毒品甲基安非他命│
│    │            │                │陽性反應）          │
├──┼──────┼────────┼──────────┤
│ 5  │甲基安非他命│1 包（驗前淨重  │檢驗報告編號：      │
│    │（含包裝袋）│1.189 公克、驗後│00000-000 號（檢出第│
│    │            │淨重1.184 公克）│二級毒品甲基安非他命│
│    │            │                │陽性反應）          │
├──┼──────┼────────┼──────────┤
│ 6  │甲基安非他命│1 包（驗前淨重  │檢驗報告編號：      │
│    │（含包裝袋）│0.648 公克、驗後│00000-000 號（檢出第│
│    │            │淨重0.643 公克）│二級毒品甲基安非他命│
│    │            │                │陽性反應）          │
├──┼──────┼────────┼──────────┤
│ 7  │甲基安非他命│1 包（驗前淨重  │檢驗報告編號：      │
│    │（含包裝袋）│0.227 公克、驗後│00000-000 號（檢出第│
│    │            │淨重0.222 公克）│二級毒品甲基安非他命│
│    │            │                │陽性反應）          │
├──┼──────┼────────┼──────────┤
│ 8  │甲基安非他命│1 包（驗前淨重  │檢驗報告編號：      │
│    │（含包裝袋）│0.122 公克、驗後│00000-000 號（檢出第│
│    │            │淨重0.117 公克）│二級毒品甲基安非他命│
│    │            │                │陽性反應）          │
├──┼──────┼────────┼──────────┤
│ 9  │甲基安非他命│1 包（驗前淨重  │檢驗報告編號：      │
│    │（含包裝袋）│0.129 公克、驗後│00000-000 號（檢出第│
│    │            │淨重0.124公克） │二級毒品甲基安非他命│
│    │            │                │陽性反應）          │
└──┴──────┴────────┴──────────┘